最高法院刑事判決　　　　　　一○○年度台上字第五八三五號
上　訴　人　黃忠陽
選任辯護人　黃勝文律師
　　　　　　李進成律師
上列上訴人因違反毒品危害防制條例案件，不服台灣高等法院中
華民國一００年八月十六日第二審更審判決（一００年度上更(一)
字第一四八號，起訴案號：台灣板橋地方法院檢察署九十九年度
偵字第九六一九號），提起上訴，本院判決如下：　
    主  文
上訴駁回。
    理  由
按刑事訴訟法第三百七十七條規定：上訴於第三審法院，非以判
決違背法令為理由不得為之；是提起第三審上訴，應以原判決違
背法令為理由，係屬法定要件；如果上訴理由書狀並未依據卷內
訴訟資料具體指摘原判決不適用何種法則或如何適用不當，或所
指摘原判決違法情事顯與法律規定得為第三審上訴理由之違法情
形不相適合時，均應認其上訴為違背法律上之程式，予以駁回。
本件上訴人黃忠陽上訴意旨略以：(一)上訴人於原審審理中供稱曾
於民國九十八年十二月二十六日以新台幣（下同）一千元之價格
售予蕭勝文零點五公克之第二級毒品甲基安非他命，係由綽號「
義風」者所提供等語，並經原判決據為認定犯罪之依據；則綽號
「義風」者是否因而被查獲販賣毒品之犯行，攸關上訴人是否應
予減刑之重大利益事項，原審未為必要之調查，難謂為允當。又
上訴人於警詢中所稱：其所販賣之毒品來自綽號「斯文」之李信
衛等語，因而查獲李信衛販賣毒品犯行，該綽號「義風」者與李
信衛兩人具有共同正犯之關係，視同上訴人已供出毒品之來源。
原審未依上開條例第十七條第一項之規定減輕其刑，自有判決不
適用法則之違誤。(二)原判決認定上訴人於九十八年十二月二十六
日下午四時三十二分許，及九十九年一月九日晚上九時五分許，
於其居所附近，分別以一千元之價格，售予零點五公克甲基安非
他命予蕭勝文共兩次，而依數罪併罰之規定論處罪刑，但該二行
為係在密集期間內，以相同之手法持續進行，具有反覆、延續實
行之特徵，原判決未以包括一罪之集合犯予以評價，亦未說明上
開二行為不符合「集合犯」要件之憑據，自有理由欠備之違誤云
云。
惟查：原判決依憑上訴人於原審審理中之自白，及證人蕭勝文之
證述，並參酌卷附之通聯譯文等證據，資以認定上訴人有原判決
事實欄所載之販賣第二級毒品兩次之犯行，因而撤銷第一審關於
販賣第一、二級毒品部分之判決，改判論處上訴人販賣第二級毒
品罪刑二罪（均為累犯，其中第二次犯行併依毒品危害防制條例
第十七條第一項之規定減輕其刑），已詳述其證據取捨判斷之心
證理由，所為論斷，均有卷存資料可資覆按；從形式上觀察，並
無違背法令之情形。復按(一)上訴人雖供承其九十八年十二月二十
六日所售予蕭勝文之甲基安非他命係購自綽號「義風」者，但未
提供「義風」者姓名、或其他足資辨別之特徵資料，致無從查獲
「義風」者之犯行，當無上開法條之適用。而上訴人雖曾指稱：
該次所販賣之毒品來自李信衛，但依卷附資料所示，李信衛係於
九十九年一月十一日零時十五分許，在新北市○○區○○街一０
三號之住處樓下無償轉讓第一級毒品零點四五公克予上訴人施用
，非如上訴人所稱係供出本案所販賣毒品之來源等語，核與毒品
危害防制條例第十七條第一項減輕其刑之規定不符，原審未據以
減刑，亦難指為違法。(二)刑法上之所謂集合犯，係指立法者所制
定之犯罪構成要件中，本即預定有數個同種類行為而反覆實行犯
罪之特性，而將實現犯罪構成要件之多數行為，視為一行為而論
以一罪之謂。但揆諸販賣毒品之行為，並無具有反覆、延續實行
之特性，且就毒品危害防制條例第四條所定販賣各級毒品罪犯罪
構成要件要素以觀，亦無從認定立法者本即預定各該犯罪，含有
反覆實行數個同種類行為而具備集合犯之本質。是原判決認上訴
人之兩次販賣第二級毒品之犯行，按一罪一罰之規定予以論罪科
刑，亦無違法可言。又上訴人於原審未就其二犯行應視為集合犯
之主張，原審自無為無益說明之必要。上訴意旨徒憑己意，就原
審採證認事職權之適法行使之事項，任意指為違法，核與法律規
定得為第三審上訴理由之違法情形，不相適合。應認其上訴為違
背法律上之程式，予以駁回。
據上論結，應依刑事訴訟法第三百九十五條前段，判決如主文。
中    華    民    國  一○○  年    十    月  二十七  日
                      最高法院刑事第三庭
                          審判長法官  林  永  茂  
                                法官  蘇  振  堂  
                                法官  林  秀  夫  
                                法官  林  立  華  
                                法官  蔡  國  在  
本件正本證明與原本無異
                                      書  記  官  
中    華    民    國  一○○  年   十一   月    二    日
                                                     ｍ